【裁判字號】    99,司家聲,48
【裁判日期】    990526
【裁判案由】    酌定遺產管理報酬
【裁判全文】
臺灣台中地方法院民事裁定            99年度司家聲字第48號
聲  請  人  財政部國有財產局臺灣中區辦事處(即被繼承人朱
            君億之遺產管理人)
法定代理人  乙○○
上列聲請人聲請酌定遺產管理報酬事件，本院裁定如下：
    主  文
本件遺產管理人之報酬為新台幣壹萬肆仟玖佰肆拾捌元。
程序費用由被繼承人甲○○之遺產負擔。
    理  由
一、本件聲請意旨略以：被繼承人甲○○之遺產，經本院以九十
    六年度財管字第四七號民事裁定指定聲請人為被繼承人甲○
    ○之遺產管理人，並依法對被繼承人之繼承人、債權人及受
    遺贈人為公示催告，而依民法第一千一百八十三條規定，遺
    產管理人得請求報酬，其數額由親屬會議酌定之，惟本件並
    無親屬會議可資酌定報酬數額，爰依財政部頒訂「代管無人
    承認繼承遺產作業要點」第十四點第一項第三點之規定，即
    應依民法規定聲請法院酌定報酬，其請求標準不得低於孳息
    收入部分十分之三及遺產現值百分之一。經查，被繼承人甲
    ○○之遺產總現值計新台幣（下同）一百四十九萬四千八百
    三十六元，其遺產總值百分之一應為一萬四千九百四十八元
    （元以下四捨五入）。另聲請人就本件管理遺產期間，代為
    墊付費用為一千八百零四元，特為本件聲請等語，並提出本
    院九十六年度財管字第四七號民事裁定暨確定證明書、合作
    金庫商業銀行坪林簡易型分行函文、臺灣銀行臺中分行函文
    、中華郵政股份有限公司臺中郵局函文、財政部臺灣省中區
    國稅局遺產稅免稅證明書、提款單（以上均影本）、代管無
    人承認繼承遺產作業要點、暫付款明細表等為證。
二、按遺產管理人得請求報酬，其數額由親屬會議按其勞力及與
    被繼承人之關係酌定之；次按依本法之規定應開親屬會議時
    ，由當事人、法定代理人或其他利害關係人召集之；再按親
    屬會議不能召開或召開有困難時，依法應經親屬會議處理之
    事項，由有召集權人聲請法院處理之；又按依民法第一千一
    百三十二條第二項規定，聲請法院處理下列各款所定應經親
    屬會議處理之事件，由被繼承人住所地之法院管轄：（三）
    民法第一千一百八十三條所定遺產管理人報酬之酌定，民法
    第一千一百八十三條、第一千一百二十九條、第一千一百三
    十二條第二項及非訟事件法第一百六十六條第一項第三款分
    別定有明文。故法院選任之遺產管理人得聲請法院酌定其報
    酬及支出之必要管理費用，惟本案並無親屬會議可資酌定報
    酬數額，是遺產管理人自得向被繼承人住所地之法院聲請酌
    定遺產報酬。
三、經查，聲請人主張其業經本院以九十六年度財管字第四七號
    民事裁定選任為被繼承人甲○○之遺產管理人，業經本院依
    職權調閱上開民事裁定查核屬實。揆諸前揭情事，被繼承人
    既無合法之親屬會議可資召開，自亦無從由其親屬會議酌定
    遺產管理報酬，執此，聲請人聲請本院酌定其遺產管理報酬
    ，自屬有據。次查，聲請人自就任遺產管理人後，進行之管
    理工作包含搜索被繼承人之遺產、對被繼承人之繼承人、債
    權人及受遺贈人公示催告、結清被繼承人存款帳戶等，本院
    斟酌本件聲請人處理遺產時間、被繼承人之遺產總額及管理
    遺產之工作內容，認其處理遺產管理事務之程度為中等程度
    ，則聲請人請求一萬四千九百四十八元之遺產管理報酬尚屬
    適當。
四、末按遺產管理人就遺產之管理，如為全體執行債權人之共同
    利益，而有費用支出，得準用強制執行法第二十九條第二項
    後段之規定，視其支出費用之性質，列為執行必要費用而優
    先受償（臺灣高等法院暨所屬法院九十四年法律座談會民事
    執行類提案第十七號研討結果參照）。查：本件聲請人就任
    被繼承人之遺產管理人後，除其遺產管理報酬依前揭法條規
    定，應由法院酌定以外；另聲請人主張為管理被繼承人之遺
    產，現已代墊一千八百零四元費用之事實，參諸聲請人之陳
    述及所提證據，固屬真正，但上開及後續支出之代墊費用，
    聲請人自可檢具相關證據，由遺產中支出，或於執行程序中
    列為執行必要費用而優先受償，無庸由本院予以確定，聲請
    人該部分之聲請，應無必要，附此敘明。
五、依非訟事件法第一百六十六條第二項，裁定如主文。
中    華    民    國    99    年    5     月    26    日
                  家事法庭      司法事務官  羅欣寧
以上正本係照原本作成。
如對本裁定抗告須於裁定送達後十日內向本院提出抗告狀。
如不服本件裁定，得於裁定書送達之翌日起十日內，以書狀敘述
理由，向本庭提起抗告。並應繳納抗告費新臺幣一千元。
中    華    民    國    99    年    5     月    26    日
                                書  記  官  蔡萍萍

司法院資訊處製作；財團法人民間司法改革基金會備份。
